臺灣新北地方法院刑事判決
110年度交易字第150號
公  訴  人  臺灣新北地方檢察署檢察官
被      告  李秀珠



上列被告因過失傷害案件，經檢察官提起公訴（109年度偵字第4
3250號），本院判決如下：
    主  文
李秀珠犯汽車駕駛人，無駕駛執照駕車，因過失致人受傷罪，處
有期徒刑參月，如易科罰金，以新臺幣壹仟元折算壹日。 
    事  實
一、李秀珠明知其僅領有輕型機車駕照，不得駕駛重型機車，卻
    於民國109年6月11日17時46分許，無照騎乘車牌號碼000-00
    0號普通重型機車，沿新北市板橋區南門街往文化路方向行
    駛，行經文化路與府中路口，本應注意機車行駛至交岔路口
    ，其轉彎應依標誌或標線之規定行駛，而該路口設有禁止左
    轉標誌，不得左轉，且應注意左轉彎時，應距交岔路口30公
    尺前顯示方向燈或手勢，而依當時天候晴、日間自然光線、
    柏油路面乾燥無缺陷、無障礙物、視距良好等情形，並無不
    能注意之情事，竟疏於注意及此，因欲前往位於府中路上之
    慈惠宮，即貿然左轉，且未打方向燈，適有丁輝典騎乘車牌
    號碼000-0000號普通重型機車，沿文化路往南門街方向直行
    而駛至前揭交岔路口，見狀閃煞不及而發生擦撞，致丁輝典
    人車倒地，並受有左側鎖骨閉鎖性骨折、左側第3至第7根肋
    骨閉鎖性骨折併血胸等傷害。
二、案經丁輝典訴由新北市政府警察局板橋分局報請臺灣新北地
    方法院檢察署檢察官偵查起訴。
    理  由
壹、證據能力部分：
　一、按被告以外之人於審判外之言詞或書面陳述，除法律有規
      定者外，不得作為證據，刑事訴訟法第159條第1項固有明
      定。惟按被告以外之人於審判外之陳述，雖不符同法第15
      9條之1至第159條之4之規定，而經當事人於審判程序同意
      作為證據，法院審酌該言詞陳述或書面陳述作成時之情況
      ，認為適當者，亦得為證據；當事人、代理人或辯護人於
      法院調查證據時，知有同法第159條第1項不得為證據之情
      形，而未於言詞辯論終結前聲明異議者，視為有前項之同
      意，同法第159條之5定有明文。查檢察官及被告李秀珠對
      於本判決以下所引用被告以外之人於審判外陳述之證據能
      力，迄至言詞辯論終結前均未聲明異議，本院審酌此等陳
      述作成時之情況，尚無違法、不當及證明力明顯過低之情
      形，爰認具有證據能力。
　二、本判決以下所引用之非供述證據，並無證據證明係公務員
      違背法定程序所取得，且檢察官及被告均未主張排除其證
      據能力，依刑事訴訟法第158條之4反面解釋，亦認有證據
      能力。
貳、認定事實所憑之證據及理由：
一、訊據被告李秀珠固坦承其僅持有輕型機車駕照，卻於前開時
    、地，騎乘上開重型機車，而與告訴人所騎乘之機車發生碰
    撞，告訴人因而倒地受傷等事實，惟矢口否認有何過失傷害
    犯行，辯稱：我是有想要左轉，但當時我距離十字路口還有
    一段距離，我還在我行向的內側車道上，故還沒有打方向燈
    ，是告訴人自己來撞我而自己倒地受傷，告訴人怎麼會沒有
    肇責？及辯稱：我持有汽車駕照，其考試項目比重型機車的
    項目還要多云云。
二、經查：
（一）被告於僅持有輕型機車駕照，卻於前開時、地，騎乘上開
      重型機車，而與對向直行、由告訴人所騎乘之機車發生碰
      撞，告訴人因而倒地，受有左側鎖骨閉鎖性骨折、左側第
      3至第7根肋骨閉鎖性骨折併血胸等傷害；又被告於車禍發
      生當時並未打左轉方向燈等事實，除經被告坦承不諱（見
      本院交易字卷第30至31頁、第47至50頁 ），並據證人即
      告訴人丁輝典於警詢、偵查中指證綦詳（見偵卷第9 至11
      頁、第25頁、第66頁），復有道路交通事故現場草圖、現
      場圖、道路交通事故調查報告表㈠㈡各1份（見偵卷第21至2
      4頁）、現場及車損採證照片16張、監視器錄影翻拍照片1
      0張（見偵卷第33至45頁）、亞東紀念醫院診斷證明書1份
      （見偵卷第17頁）、被告所騎乘之重型機車資料報表、公
      路監理電子閘門所查詢被告持有駕照資料各1份（見偵卷
      第49頁、第51頁）、新北市政府警察局舉發違反道路交通
      管理事件通知單1紙（見偵卷第29頁）在卷可憑，堪認上
      開各情屬實，堪以認定。
（二）被告雖以前揭情詞置辯。惟查：
    ⒈被告於警詢時自承：「（問：肇事經過為何？）當時行駛
      於南門街往文化路方向，要左轉府中路往宮口街方向，號
      誌不清楚，行駛的車道不清楚，也沒有注意到禁止左轉標
      誌，行駛到肇事地點前沒看到對方車輛，我有無打左轉方
      向燈不清楚，對方來撞到我時我才看到對方車輛，對方前
      車頭與我機車右側車身後段碰撞，撞到後我機車沒倒，對
      方機車有倒地」等語（見偵卷第6頁）、於偵查中自承：
      「我對於那個地方不熟，我當時的確是想要左轉去慈惠宮
      ，當時我還在内側車道，對方就撞上來了，因為後座力太
      大，對方就自己跌倒，是對方來撞我的。（提示道路交通
      事故初步分析研判表，問：初步研判你轉彎不依標誌指示
      （禁止左轉）為肇事原因，有無意見？）答：沒有意見。
      （問：是否承認本件車禍發生有過失？）答：我認為我沒
      有兩段左轉，我有過失。」等語，而坦承其於肇事當下確
      實係在進行左轉動作。
   ⒉又經本院當庭勘驗案發當時之路口監視器畫面亦顯示：「被
      告於畫面時間17:45:22，騎乘機車自右方進入監視器畫面
      ，並靠左行駛。畫面時間17:45:23，被告機車持續靠左行
      駛，並與對角線行人穿越道線接觸。畫面時間17:45:24，
      被告機車駛入對角線行人穿越道線範圍內，車身與對向車
      道垂直。此時告訴人騎乘機車自左方（即被告之對向車道
      ）進入監視器畫面，並向前行駛。畫面時間17:45:25，告
      訴人機車車頭與被告機車車尾發生碰撞。」有本院勘驗筆
      錄暨所附監視器畫面擷圖照片1份在卷可憑（見本院交易
      卷第53至60頁），由上揭勘驗結果暨擷圖照片清楚可見被
      告於肇事前，其機車已駛入文岔路口所設置之對角線行人
      穿越道線範圍，且車身已與對向車道呈垂直，益徵被告於
      肇事當下，確係已進入路口、並正在進行左轉，故被告於
      本院審理時辯稱：其當時只是“想要左轉”云云，自難採信
      。
　　⒊復經對照本案道路交通事故現場圖、本院上揭勘驗筆錄暨
      所附監視器畫面擷圖照片、Google街景照片可知，被告與
      告訴人所騎乘之機車係於對角線行人穿越道線範圍內發生
      碰撞，該處位於府中路與南門街口之交叉路口（見偵卷第
      21至22頁、本院交易卷第13至15頁、第53至60頁），故被
      告辯稱：「當時我距離十字路口還有一段距離，我還在我
      行向的內側車道上」云云，核與上述事證相悖，為被告事
      後卸責之詞，不足採信。
（三）按駕駛人駕駛汽車，應遵守道路交通標誌、標線、號誌之
      指示；禁行方向標誌，用以告示車輛駕駛人禁行之方向，
      設於禁止各種車輛左（右）轉道路入口附近顯明之處；左
      轉彎時，應距交岔路口30公尺前顯示方向燈或手勢，道路
      交通安全規則第90條第1 項前段、第102條第1項第5款，
      道路交通標誌標線號誌設置規則74條第1項分別定有明文
      。查南門街往文化路方向（即被告行向），於接近文化路
      、府中路交岔路口前、暨跨越府中路口後之紅綠燈桿上，
      均設有禁止左轉標誌，有現場照片2張、道路交通事故現
      場圖附卷可憑（見偵卷第35頁、第22頁），被告騎乘
　　　機車行經上開路段，依法即負有上揭注意義務，再觀諸卷
      附道路交通事故調查報告表㈠、㈡所示，當時天候晴、日間
      自然光線、柏油路面乾燥無缺陷、無障礙物、視距良好等
      情形，客觀上並無不能注意之情事，被告竟違規於該路口
      逕行左轉，且未顯示左轉方向燈，致生本件車禍，其對本
      案車禍之發生有過失甚明。
（四）告訴人騎乘上開機車，沿同路段對向車道直行而來，因被
      告突自對向車道違規左轉、且未顯示左轉方向燈，致其猝
      不及防，閃煞不及而與被告之機車發生碰撞，其就本件車
      禍並無過失，且本件經送新北市政府車輛行車事故鑑定會
      鑑定結果，亦認：「被告未依標誌指示行駛（設有禁止左
      轉標誌路口逕行左轉），為肇事原因。告訴人駕駛普通重
      型機車，無肇事因素」，有新北市政府交通事件裁決處11
      0年6月9日新北裁鑑字第1105181209號函暨檢附之鑑定意
      見書在卷可憑（見審交易卷第53至57頁），故被告辯稱是
      告訴人來撞伊，告訴人應負肇責云云，亦非可採。又告訴
      人係因本件車禍受有前述傷害，其傷害結果與被告之過失
      行為間顯有因果關係，被告自應負過失之責。
（五）綜上所述，被告上開所辯，核係事後卸責之詞，不足採信
      。本案事證明確，被告犯行已堪認定，應予依法論科。
三、論罪科刑：
（一）按汽車駕駛人，無駕駛執照駕車、酒醉駕車、吸食毒品或
       迷幻藥駕車、行駛人行道或行經行人穿越道不依規定讓
      行人優先通行，因而致人受傷或死亡，依法應負刑事責任
      者，加重其刑至二分之一，道路交通管理處罰條例第86條
      第1 項定有明文。該條項規定係就刑法第284 條第1項之
      過失傷害罪及過失傷害致重傷罪、同條第2 項之業務過失
      傷害罪及業務過失傷害致重傷罪之基本犯罪類型，對於加
      害人為汽車駕駛人，於從事駕駛汽車有上述特定行為，因
      而致人傷亡之特殊行為要件予以加重處罰，已就刑法第28
      4 條第1 項、第2 項各罪犯罪類型變更之個別犯罪行為予
      以加重，而成另一獨立之罪名，自屬刑法分則加重之性質
      。
（二）又按汽車駕駛執照為駕駛汽車之許可憑證，道路交通安全
      規則第50條第1項前段定有明文；除依該規則第61條規定
      ，汽車駕駛人取得高一級車類之駕駛資格者，准其駕駛較
      低等級車類之車輛外，應按其取得何等級車類之駕駛執照
      ，駕駛該相當等級車類之車輛，不得持較低等級車類之駕
      駛執照，駕駛較高等級之車類；若有違反上述規定，因其
      不具備所駕駛車類之相當汽車駕駛人資格，於法應認與無
      駕駛執照者同，始符合道路交通安全維護之立法本旨。是
      道路交通管理處罰條例第86條第1項所稱之汽車駕駛人「
      無照駕車」，除同條例第21條第1項第1款之「未領有駕駛
      執照駕車」外，應包括持較低等級車類之駕駛執照，而駕
      駛較高等級之車類在內（最高法院 85年度台上字第2942
      號刑事判決參照），又道路交通安全規則第61條第1項第4
      款規定，已領有小型車駕駛執照者，僅得駕駛輕型機車。
（三）被告僅領有輕型機車駕駛執照，卻騎乘重型機車，縱其辯
      稱其另領有汽車駕駛執照乙節為真，仍屬無駕駛執照駕車
      ，其因本案車禍肇事而致人受傷，核被告所為，係犯道路
      交通管理處罰條例第86條第1 項、刑法第284條第1項前段
      之汽車駕駛人，無駕駛執照駕車，因過失傷害人罪。公訴
      意旨漏引道路交通管理處罰條例第86條第1 項之罪名，惟
      因二者基本社會事實相同，本院並已告知被告上揭罪名（
      見本院交易卷第50頁、審交易卷第44頁），而對被告之防
      禦權予以保障，自仍應予審理，並依法變更起訴法條。另
      被告上開所犯過失傷害部分，應依道路交通管理處罰條例
      第86條第1 項之規定，加重其刑。
 (四）又被告於肇事後，在案發現場等待警方前往處理，警方到
      場時主動承認為肇事人，並自願接受裁判，有道路交通事
      故肇事人自首情形紀錄表1紙附卷可考（見偵卷第28頁）
      ，其對未發覺之犯罪自首，爰依刑法第62條前段規定減輕
      其刑，並依法先加重後減輕之。
（五）爰審酌被告未遵守道路交通安全規則，違規於禁止左轉之
      路口逕行左轉、且未顯示方向燈，因而肇致本件車禍之發
      生，被告過失程度重大，又告訴人因本件車禍受有左側鎖
      骨閉鎖性骨折、左側第3至第7根肋骨閉鎖性骨折並血胸等
      傷害，傷勢不輕，告訴人並到庭陳稱：本件車禍造成我肋
      骨斷裂，我本來是做工的人，因本件車禍失業，身體左半
      邊到現在都沒有力、連穿鞋都沒辦法等語（見本院交易卷
      第51頁），足認被告犯罪造成之損害甚大，兼衡被告犯後
      仍否認犯罪、一方面自承其因未繳納強制險，故告訴人僅
      得向特別補償基金會申請理賠，領得新臺幣（下同）6萬8
      千元（見本院交易卷第30頁），於本院審理期日就告訴人
      求償新臺幣（下同）70萬元，卻不斷陳稱：我已經賠他6
      萬8千多元，告訴人是獅子大開口、違背良心、得了便宜
      還賣乖、告訴人因車禍不能工作、是我去撞他的嗎？把事
      情都賴給我云云（見本院交易卷第30頁、第49至52頁），
      堪認被告犯後態度非佳，暨衡酌被告高中畢業之智識程度
      （見本院審易字卷第15頁）、自陳現為家庭主婦之生活狀
      況等一切情狀，量處如主文所示之刑，並諭知易科罰金之
      折算標準，以資懲儆。
據上論斷，應依刑事訴訟法第299條第1 項前段、第300條，判決
如主文。
本案經檢察官林珮菁提起公訴，經檢察官高智美到庭執行職務。
中    華    民    國   111    年    1    月    24    日
                  刑事第十三庭  法  官  陳昭筠 
上列正本證明與原本無異。
如不服本判決，應於判決送達後20日內敘明上訴理由，向本院提
出上訴狀 (應附繕本) ，上訴於臺灣高等法院。其未敘述上訴理
由者，應於上訴期間屆滿後20日內向本院補提理由書「切勿逕送
上級法院」。
                                書記官  吳進安
中　　華　　民　　國　　111 　年　　1 　　月　　24　　日
附錄本案論罪科刑法條全文：
中華民國刑法第284條
因過失傷害人者，處1年以下有期徒刑、拘役或10萬元以下罰金
；致重傷者，處3年以下有期徒刑、拘役或30萬元以下罰金。

道路交通管理處罰條例第86條第1項
汽車駕駛人，無駕駛執照駕車、酒醉駕車、吸食毒品或迷幻藥駕
車、行駛人行道或行經行人穿越道不依規定讓行人優先通行，因
而致人受傷或死亡，依法應負刑事責任者，加重其刑至二分之一
。